【裁判字號】    89,易,1767
【裁判日期】    890817
【裁判案由】    妨害公務等
【裁判全文】
臺灣板橋地方法院刑事判決                        八十九年度易字第一七六七號
    公  訴  人  臺灣板橋地方法院檢察署檢察官
    被      告  甲○○
    選任辯護人  林游星
右列被告因妨害公務等案件，經檢察官提起公訴（八十九年度偵字第三五六四號），
本院判決如左：
    主    文
甲○○服用酒類，不能安全駕駛動力交通工具而駕駛，處有期徒刑肆月，如易科罰金
以參佰元折算壹日，緩刑貳年。
被訴妨害公務部分無罪。
    事    實
一、甲○○明知服用酒類不能安全駕駛動力交通工具者，不得駕駛任何動力車輛，竟
    於民國八十九年二月十二日凌晨三時許，因心情不好，在台北縣永和市○○路其
    駕駛之ＬＡ－八八三號營業小客車上飲用威士忌酒一杯達不能安全駕駛動力交通
    工具狀態後，雖未搭載乘客，仍貿然於同日凌晨駕駛車號ＬＡ－八八三號營業小
    客車沿台北縣永和市○○路往南勢角方向行駛，而於同日凌晨三時三十分許在永
    和市○○路、得和路口為執行取締酒後駕車勤務之台北縣警察局永和分局得和派
    出所警員乙○○、蔡金義、林志恭及徐勝德攔下盤查，嗣於同日凌晨三時四十八
    分許在台北縣警察局永和分局得和派出所測試結果，呼氣酒精濃度達每公升零點
    六三毫克，於同日凌晨四時十分許在上址以五種方式檢測酒後生理協調平衡情形
    ，有三種測試項目未合格。
二、案經台北縣警察局永和分局報請臺灣板橋地方法院檢察署檢察官偵查起訴。
    理  由
壹、有罪部分
一、右揭事實業據被告迭於警訊及偵審中供承不諱，且其於八十九年二月十二日凌晨
    三時四十八分許在台北縣警察局永和分局得和派出所測試結果，呼氣酒精濃度達
    每公升零點六三毫克，於同日凌晨四時十分許在上址以五種方式檢測酒後生理協
    調平衡情形，有三種測試項目未合格，有酒精測試單、舉發違反道路交通管理事
    件通知單、汽機車駕駛人酒後生理協調平衡檢測紀錄表等件附於偵卷足憑。是被
    告本件公共危險犯行，事證明確，堪予認定。
二、核被告所為，係犯刑法第一百八十五條之三之公共危險罪。爰審酌被告係因心情
    不好才飲酒，且酒後並未搭載乘客，又已與本件執勤警員乙○○達成民事和解，
    賠償警員乙○○在三軍總醫院就醫所支出之醫藥費用，業據被告及警員乙○○於
    本院審理時供明，並有和解書一紙附於偵卷可稽，及自始坦承犯行，犯後深具悔
    意等一切情狀，從輕量處如主文所示之刑，並諭知易科罰金之折算標準，以示懲
    儆。末查，被告未曾受有期徒刑以上刑之宣告，有臺灣高等法院檢察署刑案紀錄
    簡覆表一紙在卷可按，經此教訓，應知警惕，當無再犯之虞，本院認其宣告刑以
    暫不執行為適當，爰併予諭知緩刑二年，以勵自新。
貳、無罪部分
一、公訴意旨另略以：被告甲○○於八十九年二月十二日凌晨在台北縣永和市福和橋
    附近飲用威士忌酒一杯達不能安全駕駛動力交通工具狀態後，仍於同日凌晨駕駛
    車號ＬＡ－八八三號營業小客車沿台北縣永和市○○路往南勢角方向行駛，而於
    同日凌晨三時三十分許在永和市○○路、得和路口為執行取締酒後駕車勤務之台
    北縣警察局永和分局得和派出所警員乙○○、蔡金義、林志恭及徐勝德攔下盤查
    ，甲○○停車受檢後，明知警員正依法執行公務，仍基於妨害公務之故意，於警
    員乙○○自其所駕駛之汽車右前方車窗探頭入內察看其執業登記證時，將車輛加
    速往前行駛，致乙○○之衣服為汽車玻璃勾住遭拖行數十公尺後始自行掙脫，並
    因而受有右側肩峰鎖骨關節分離之傷害（傷害部分未據告訴），甲○○以此強暴
    方式妨害乙○○等人公務之執行，旋於同日凌晨三時四十五分許在中和市○○街
    四八號前為警查獲，案經台北縣警察局永和分局報告偵辦，因認被告另涉犯刑法
    第一百三十五條第一項之對於公務員依法執行職務時施強暴罪嫌云云。
二、公訴人認被告涉有前揭罪嫌，係以被告坦承酒後駕車，且於警員乙○○自其所駕
    駛之汽車右前方車窗探頭入內察看其執業登記證時，將車輛加速往前行駛，致乙
    ○○之衣服為汽車玻璃勾住遭拖行數十公尺後始自行掙脫，並因而受有右側肩峰
    鎖骨關節分離之傷害，為其論據。
三、按犯罪事實應依證據認定之，無證據不得推定其犯罪事實。刑事訴訟法第一百五
    十四條定有明文。又認定犯罪事實應依證據，為刑事訴訟法所明定，故被告否認
    犯罪事實所持之辯解，縱屬不能成立，仍非有積極證據足以證明其犯罪行為，不
    能遽為有罪之認定。又事實之認定，應憑證據，如未能發現相當證據，或證據不
    足以證明，自不能以推測或擬制之方法，以為裁判基礎。最高法院分別著有三十
    年度上字第一八三一號、四十年度台上字第八六號判例意旨可資參照。
四、訊據被告固坦承有酒後駕車情事，惟堅決否認有何妨害公務犯行，辯稱：警察將
    頭探進伊的車窗內時，不知道當時為何會將車開走，可能是當時伊喝酒有點迷糊
    ，只想要回家，伊不知道警員乙○○有將頭探入車窗內查看，伊並非要逃避臨檢
    而加速開車逃離，當時伊車是否有停下來，警員是否有實施臨檢，伊很模糊不確
    定云云。
五、經查，證人乙○○即本件因衣服遭被告汽車玻璃勾住拖行而受有右側肩峰鎖骨關
    節分離之傷害之警員於本院審理時證稱「當時被告開車距離我們的攔截點還有一
    段距離，我們遠遠的就看到他開車速度較一般人緩慢，時有停頓，看起來開車者
    精神狀態好像不是很好，所以我們懷疑被告是否喝酒或吸食違禁品，因此就攔車
    臨檢，我那時站在道路外側，車子的右邊，林志恭站在車子的左邊，即駕駛座那
    一側，車子快到攔截點時就由林志恭攔車示意被告停車，被告車子仍時有停頓的
    開過來，車子到我這邊剛好停下來，我們以為被告是停車要接受檢查，那時兩邊
    車窗本來就開著，並非停下車時才搖下車窗，我就左手壓住車門探頭入車查看，
    此時車子仍繼續向前行駛，我左手長袖鈕釦與手錶被車窗門縫勾住，我們有叫被
    告停車，但不知被告是否有聽到，但車子仍繼續向前開，我把頭伸出車外後，怕
    跌倒所以跟著車子往前跑，當時車速有比較快，我跑步的速度跟不上，後來鈕釦
    被扯掉，我才與該車脫勾，因為速度問題，脫勾後我往前翻滾數圈，我被勾住的
    時間約幾秒鐘，跑步之距離約十幾公尺，在脫勾前我是跟著車跑，並未被托行，
    我在地上翻滾時導致右側肩峰鎖骨關節分離」、「我將頭伸入車內時，被告的頭
    是轉向林志恭，因為林志恭是站在駕駛座那邊，且臨檢勤務分配，林志恭是負責
    檢查證件，我是負責盤查紀錄，蔡金義及徐勝德是負責警戒，當時被告並沒有看
    見我將頭伸入車內，也沒有看到我，也不知道我將頭伸入車內，我將頭伸入車內
    不到一秒鐘，被告就將車往前開，我的反應是馬上將頭伸出來，但不小心鈕釦被
    勾住了，所以就跟著車子往前跑，我不確定被告是否清楚知道林志恭在對他實施
    臨檢」云云（見本院八十九年八月三日審判筆錄），核與證人乙○○於偵查中所
    證稱「因連某開車時有點停下來再開，後來林志恭是叫其停車，而我在車子的右
    前門，林志恭站在駕駛門旁，車子當時有停下來，車窗也沒有關，因我低頭看其
    登記證，而我的衣服被車玻璃勾到，而我的人跟著車跑，因車子加速往前開走，
    後來我才掙開的」等情（見偵卷第二十一頁反面）相符，是由證人乙○○上揭證
    詞可知被告將車往前開走時，確實不知警員乙○○將頭探入其所駕駛之汽車右前
    方車窗內察看其執業登記證無訛。次查，被告於警訊即供稱當時開車，頭有點暈
    ，不知道警方攔查，不知道有撞到警員云云（見偵卷第三頁反面）；於檢察官初
    訊時亦供稱不知警員站在那裡，不知碰到員警，當時迷迷糊糊云云（見偵卷第十
    六頁反面）；核與被告於本院審理時所供事情經過情節大致相符，足見被告所辯
    不知警員在實施臨檢，並非故意將車加速開走，逃避臨檢云云，應非事後卸責避
    就之詞，而堪採信。是被告於本件警員實施臨檢勤務時，雖有未停車受檢而卻將
    車駛離現場之違規行為，惟綜上所述，被告於將車駛離本件臨檢現場時，並不知
    警員乙○○正在依法執行臨檢公務，而將頭探入其所駕駛之汽車右前方車窗內察
    看其執業登記證，是被告於本件顯無妨害公務之故意甚明。是不能僅憑警員乙○
    ○於實施本件臨檢勤務時，其長袖鈕釦有遭被告駕駛之汽車車窗勾住，被告之車
    仍繼續向前行駛，致警員乙○○於後來鈕釦被扯掉與該車脫勾時，因在地上翻滾
    導致受有右側肩峰鎖骨關節分離之傷害等情，即遽行擬制推定被告明知警員乙○
    ○正依法執行臨檢勤務，仍執意將車加速駛離而對警員乙○○施強暴，而有妨害
    公務之故意。此外，復查無其他積極證據足認被告有公訴人所指之妨害公務犯行
    ，是不能證明其此部分犯罪，爰就此部分依法諭知被告無罪之判決。
據上論斷，應依刑事訴訟法第二百九十九條第一項前段、第三百零一條第一項，刑法
第一百八十五條之三、第四十一條、第七十四條第一款，罰金罰鍰提高標準條例第二
條，判決如主文。
本案經檢察官洪清秀到庭執行職務。
中    華    民    國      八十九    年      八      月      十七      日
                                      臺灣板橋地方法院刑事第五庭
                                          法  官  呂  安  樂
右正本證明與原本無異。
如不服本判決，應於判決送達後十日內向本院提出上訴狀。︵須附繕本︶
                                          書記官  陳  玉  嬋
中    華    民    國      八十九    年      八      月      十七      日
附錄本案所犯法條全文
中華民國刑法第一百八十五條之三
服用毒品、麻醉藥品、酒類或其他相類之物，不能安全駕駛動力交通工具而駕駛者，
處一年以下有期徒刑、拘役或三萬元以下罰金。


司法院資訊處製作；財團法人民間司法改革基金會備份。
